臺中高等行政法院判決　　　　　　　　　　　　　　　九十三年度訴字第二二五號
　　　　　　　　　　　　　　　.
　　原　　　告　甲○○
　　被　　　告　財政部臺灣省中區國稅局
　　代　表　人　乙○○
　　訴訟代理人　丁○○
右當事人間因營業稅事件，原告不服財政部中華民國九十三年四月二十六日台財訴字
第○九三○○○○五三四號訴願決定，提起行政訴訟。本院判決如左︰
　　主  文
原告之訴駁回。
訴訟費用由原告負擔。
　　事  實
甲、事實概要：緣原告未依規定申請辦理營利事業設立登記，於民國八十九年八月至
    九十年四月間承包苗栗縣頭份鎮○○里○段一八九號房屋興建工程，金額計新台
    幣（下同）二、六九七、○○○元（含稅），經苗栗縣稅捐稽徵處竹南分處查獲
    移由被告（於財政部台灣省中區國稅局於九十二年一月一日起承接營業稅業務前
    為苗栗縣稅捐稽徵處，下均稱被告）審理以其違反行為時營業稅法（該法名稱於
    九十年七月九日修正為加值型及非加值型營業稅法，下稱營業稅法）第二十八條
    規定，乃依第四十三條規定核定補徵營業稅額一二八、四二九元，並按同法第五
    十一條第一款規定，處所漏稅額二倍罰鍰計二五六、八○○元。原告不服，申經
    復查未獲變更，提起訴願，經財政部訴願決定原處分（復查決定）撤銷，嗣經被
    告重為復查維持原核定，原告猶表不服，提起訴願遭駁回，乃提起本件行政訴訟
    。
乙、兩造聲明：
一、原告聲明求為判決：原處分、復查決定及訴願決定均撤銷。
二、被告聲明求為判決：原告之訴駁回。
丙、兩造之陳述：
壹、原告起訴意旨略以：本件原告受徐富貞之僱請，代為僱工興建其妻徐古秀英名義
    所建之農舍，先由徐富貞自行購買，後因材料價額與材質不符合，而受徐富貞之
    邀共同購買，後改由原告代其購買，又因徐富貞未支付材料款，改由徐富貞向劉
    游月娥承購坐落苗栗縣三灣鄉○○○段大銅鑼圈小段一四三之二一地號農地轉予
    原告作為代購建材之費用，亦即土地與材料相抵，徐富貞尚欠原告工資一八四、
    九九五元，原告屢予催討均無效果。原告僅受僱主徐富貞雇用建屋，並無營業行
    為，被告遽以補稅及裁罰，顯然有誤。
貳、被告答辯意旨略以：
一、關於補徵營業稅部分：本件原告與訴外人徐富貞所訂工程合約工程總價二、六九
    七、○○○元，另原告九十一年六月五日談話筆錄稱只領到現金一、四一二、○
    ○五元及以土地價一、一○○、○○○元扺充尾款，其差額一八四、九九五元經
    被告函請原告說明，據原告於談話記錄稱系爭工程款差額一八四、九九五元徐富
    貞尚未支付現仍催討中，上開工程款差額為應收未收款項，依原告與徐富貞所訂
    工程合約及上開談話筆錄，前揭工程為原告以每坪二九、一○○元總價二、六九
    七、○○○元包工包料方式承包興建，原告未舉證證明僅代為僱工興建、代購材
    料及合約書僅係農地買賣，依改制前行政法院三十九年度判字第二號判例意旨，
    其主張應不足採。
二、關於罰鍰部分：原告於八十九年八月至九十年四月間未依規定申請營業登記承包
    前揭房屋興建工程，逃漏營業稅違章明確如前述，被告乃所漏稅額處二倍罰鍰計
    二五六、八○○元，亦無不合。
　　理  由
一、按行政院八十九年六月十六日台八十九財一七五五七號函，將原財政部各地區國
    稅局委託各直轄市及縣（市）政府所屬稅捐稽徵處代徵之營業稅，自九十二年一
    月一日起，由各該國稅局自行稽徵，是該日起本件系爭營業稅已由被告承接，先
    予敘明。又本件原告起訴後，被告代表人業已變更，被告新代表人乙○○聲明承
    受本件訴訟，經核無不合，應予准許。
二、按「在中華民國境內銷售貨物或勞務及進口貨物，均應依本法規定課徵營業稅。
    」、「將貨物之所有權移轉與他人，以取得代價者，為銷售貨物。提供勞務予他
    人，或提供貨物與他人使用、收益，以取得代價者，為銷售勞務。」、「營業人
    之總機構及其他固定營業場所，應於開始營業前，分別向主管稽徵機關申請營業
    登記。」、「營業人有左列情形之一者，主管稽徵機關得依照查得之資料，核定
    其銷售額及應納稅額並補徵之．．．三、未辦妥營業登記，即行開始營業．．．
    而未依規定申報銷售額者。」、「本法第三條第一項及第二項所稱取得代價，包
    括收取價金、取得貨物或勞務在內。」為行為時營業稅法第一條、第三條第一項
    、第二項前段、第二十八條前段、第四十三條第一項第三款及同法施行細則第五
    條所分別明定。次按「營業人課徵營業稅之稅率，應按其業別或規模，分別適用
    營業稅法第十條至第十三條之規定；查獲未辦營業登記擅自營業案件，補徵營業
    稅時亦同。」為財政部七十五年八月十一日台財稅第七五五四五六三號函所明釋
    。再按「納稅義務人，有左列情形之一者，除追繳稅款外，按所漏稅額處五倍至
    二十倍罰鍰，並得停止其營業：一未依規定申請營業登記而營業者。」為行為時
    營業稅法第五十一條第一款所規定。
三、本件原告未依規定申請辦理營利事業設立登記，於八十九年八月至九十年四月間
    承包苗栗縣頭份鎮○○里○段一八九號房屋興建工程，金額計二、六九七、○○
    ○元（含稅），經苗栗縣稅捐稽徵處竹南分處查獲移由被告審理，以其違反行為
    時營業稅法第二十八條規定，依同法第四十三條規定核定補徵營業稅額一二八、
    四二九元，並按同法第五十一條第一款規定，處所漏稅額二倍罰鍰計二五六、八
    ○○元。原告不服，循序提起行政訴訟。訴稱：本件原告受徐富貞之僱請，代為
    僱工興建其妻徐古秀英名義所建之農舍，嗣建屋因材料價額與材質不符合，再受
    徐富貞之邀共同購買，後改由原告代其購買，又因徐富貞未支付材料款，改由徐
    富貞向劉游月娥承購坐落苗栗縣三灣鄉○○○段大銅鑼圈小段一四三之二一地號
    農地轉予原告作為代購建材之費用，原告僅為受人僱用建屋而非包工包料，並無
　  營業行為，被告遽以補稅裁罰，顯然有誤等語。
四、經查，本件原告並未辦理營業登記，而於八十九年八、九月間與訴外人徐富貞訂
    立工程合約，依原處分卷該工程合約書，載明原告為承造人，徐富貞為業主，系
    爭工程約九十三坪，每坪二九、一○○元，工程總價二、六九七、○○○元，原
    告於八十九年六月收取訂金十萬元，又有其他收取六次工程款之紀錄；另依同卷
    所附九十一年六月五日及九十二年十月二日二次之原告談話筆錄，原告稱系爭工
    程由其承包，承包方式為包工包料，訂立合約金額為二、六九七、○○○元，八
    十九年八月間開始做，九十年四月底才完工，不知要辦理營業登記，所以沒有辦
    理，工程款部分只領到現金一、四一二、○○五元，另以土地價一、一○○、○
    ○○元扺充尾款，差額一八四、九九五元部分，因徐富貞尚未支付現仍催討中等
    語；再者，系爭工程興建徐富貞妻徐古秀英名義之房屋業已完工，亦有使用執照
    申請書及使用執照附原處分卷可稽。是系爭工程，係由原告向業主徐富貞承包興
    建，而原告有此營業行為，事證明確，自可認定。
五、原告雖稱其受徐富貞之僱請，代為僱工興建其妻徐古秀英名義所建之農舍，所需
    建屋材料，有與徐富貞共同購買或由原告代為購買乙節，惟系爭工程款高達二百
    六十餘萬元，又興建房屋期間有約八個月之久，工程所需材料如由原告單獨購買
    或與業主共買，其與業主雙方衡情應有會算帳目或資料，而原告對此資料均無法
    提出，有違事理，自不得認其主張為實在。另證人丙○○雖到庭證述因徐富貞興
    建房屋人手不足，由原告去找工人，其經原告由徐富貞僱用為水泥工等語，惟又
    稱其工作五、六日即離開，工程材料由何人購買並不清楚，按系爭工程工期有約
    八個月期間，而證人丙○○僅工作五、六日短暫期間，其又不知工程材料是否由
    業主徐富貞或原告所購，顯然其對系爭工程由何人包工包料或原告為業主之受雇
    人等情並不知悉，是其證詞難為原告有利之證明，併予敘明。
六、綜上所陳，原處分以原告有上開營業行為，依首開規定，對原告予以補稅及裁罰
    （罰鍰部分，原處分及復查決定均引行為時營業稅法第五十一條第一款，被告答
    辯狀關於罰鍰部分，誤引同條第三款），並駁回原告復查之申請，均無違誤，訴
    願決定予以維持，亦無不合，原告請求均撤銷，為無理由，應予駁回。
據上論結，本件原告之訴為無理由，依行政訴訟法第一百九十五條第一項後段、第九
十八條第三項前段，判決如主文。
中　　華　　民　　國　　九十三　　　年　　　九　　　　月　　　廿二　　　日
                 臺 中 高 等 行 政 法 院   第 四 庭
                                審 判 長 法      官　沈　應　南
                                         法      官　黃　淑　玲
                                         法      官　許　武　峰
右正本證明與原本無異。
如不服本判決，應於判決送達後二十日內向本院提出上訴書狀，其未表明上訴理由者
，應於提起上訴後二十日內向本院提出上訴理由書（須依對造人數附具繕本）；如於
本判決宣示或公告後送達前提起上訴者，應於判決送達後二十日內補提上訴理由書（
須附繕本）。未表明上訴理由者，逕以裁定駁回。
提起上訴應預繳送達用雙掛號郵票三九○元（三十四元及五元郵票各十份)。
中　　華　　民　　國　　九十三　　　年　　　九　　　　月　　　廿二　　　日
                                         法院書記官  王  永  慶
